臺灣苗栗地方法院民事簡易判決        100年度苗簡字第276號
原      告  林聖凱
訴訟代理人  林文賢
被      告  葛繼文
上列當事人間刑事附帶民事損害賠償事件，由本院刑事庭以100
年度交附民字第14號裁定移送前來，本院於民國100 年8 月25日
言詞辯論終結，判決如下：
    主  文
被告應給付原告新臺幣壹拾壹萬參仟壹佰玖拾陸元，及自民國一
○○年八月二十五日起至清償日止，按年息百分之五計算之利息
。
訴訟費用新臺幣壹仟壹佰壹拾元由被告負擔。
本判決得假執行。
    事實及理由
壹、程序事項
一、因侵權行為涉訟者，得由行為地之法院管轄。民事訴訟法第
    15條第1 項定有明文。本件交通事故係發生於國道三號高速
    公路北上141.1 公里處，侵權行為地係在苗栗縣通霄鎮境內
    ，依前開規定，本院自有管轄權，合先敘明。
二、按訴狀送達後，原告不得將原訴變更或追加他訴，但擴張或
    減縮應受判決事項之聲明者，不在此限。民事訴訟法第255
    條第1 項第3 款定有明文。本件原告起訴時，訴之聲明原為
    ：「被告應給付原告新臺幣（下同）200,000 元，及自起訴
    狀繕本送達之翌日起至清償日止，按年息百分之5 計算之利
    息。」嗣後於民國100 年7 月26日言詞辯論期日，追加請求
    被告應給付車輛損害108, 890元，再於100 年8 月25日言詞
    辯論期日，變更聲明為：「被告應給付原告113,196 元，及
    自100 年8 月25日起至清償日止，按年息百分之5 計算之利
    息。」原告上開變更核屬追加及減縮應受判決事項之聲明，
    應予准許。
三、被告經合法通知，未於言詞辯論期日到場，核無民事訴訟法
    第386 條各款所列情形，爰依原告之聲請，由其一造辯論而
    為判決。
貳、實體事項
一、原告主張：被告於99年6 月13日上午11時許，駕駛車牌號碼
    QG－8391號自用小客車前往新竹縣寶山鄉○○○○道三號高
    速公路北上141.1 公里處時（位於苗栗縣通霄鎮境內），當
    時天候下雨，日間自然光線，道路雖濕潤然無缺陷，亦無障
    礙物，視線良好，被告竟疏未注意與前車保持安全距離，又
    未注意車前狀況，適其前方由原告所駕駛之車牌號碼2386－
    UA號自用小客車（下稱系爭自小客車），因隨前車踩煞車減
    速，被告疏未保持安全距離，反應不及，其所駕駛之自用小
    客車，自後追撞系爭自小客車，原告因此受有胸部嚴重挫傷
    合併劇痛、頸椎嚴重挫傷合併左上肢麻痺疑神經受損、左手
    、左大腿挫傷、左肩挫傷等傷害，並致系爭自小客車受有損
    害。原告因上開車禍事故支出醫療費用4,306 元，另系爭自
    小客車之修復費用為108,890 元（零件修復費用107,548 元
    ，折舊後為36,238元、修復工資2,644 元、其餘板金、噴漆
    費用70,008元）。爰依侵權行為之法律關係，請求被告賠償
    上開損害。並聲明：如主文第1 項所示。
二、被告未於言詞辯論期日到場，亦未提出書狀作何聲明或陳述
    。僅於100 年3 月29日本院100 年度交附民字第14號審時，
    表示請求駁回原告之訴，然未為其他主張以資抗辯。
三、得心證之理由：
  (一)按當事人對於他造主張之事實，於言詞辯論時不爭執者，視
    同自認。但因他項陳述可認為爭執者，不在此限；當事人對
    於他造主張之事實，已於相當時期受合法之通知，而於言詞
    辯論期日不到場，亦未提出準備書狀爭執者，準用第1 項之
    規定。民事訴訟法第280 條第1 項、第3 項定有明文。原告
    主張被告未與前車保持安全距離，又未注意車前狀況，系爭
    自小客車隨前車踩煞車減速之際，被告反應不及，從後追撞
    系爭自小客車，致原告受傷及車輛受有損害等情，業據被告
    於刑事案件偵查及審判中亦自承上開情事：「當時雨下很大
    ，所以大家的車速都不快，突然告訴人（即原告）的車子停
    住，我開在中間車道，二邊都有車禍，我的車子又是老車，
    我無法閃避，才撞上他的」、「被告對此車禍有過失沒有意
    見」（見本院檢察署99年度偵字第4721 號 卷第33頁）、「
    被告對於檢察官起訴之犯罪事實沒有意見，被告均認罪」等
    語（見本院100 年度交易字第8 號卷第28 頁 ）。又本件車
    禍事故經臺灣省竹苗區車輛行車事故鑑定委員會鑑定，鑑定
    意見為：「一、葛繼文駕駛自小客車，未充分注意車前狀況
    且未保持安全距離追撞前車，為肇事原因。二、林聖凱駕駛
    自小客車與車號不詳之自小客車，均隨前車煞車減速中，被
    後方駛至之車輛撞擊，無肇事因素。」有鑑定意見書1 份在
    卷可佐（見本院檢察署99年度調偵字第184 號卷第9 至10頁
    ），且被告於刑事案件審判中對該鑑定結果亦不爭執：「被
    告對於99年度調偵字第184 號卷附之臺灣省竹苗區車輛事故
    鑑定委員會意見書沒有意見」（見本院100 年度交易字第8
    號卷第29頁），足認被告於本件交通事故確有過失。被告並
    因上述過失傷害犯行，亦經本院100 年度交易字第8 號刑事
    判決為相同認定，處被告有期徒刑3 月，得易科罰金，有判
    決書在卷可佐。
  (二)次按因故意或過失，不法侵害他人之權利者，負損害賠償責
    任。又不法侵害他人之身體、健康、名譽、自由、信用、隱
    私、貞操，或不法侵害其他人格法益而情節重大者，被害人
    雖非財產上之損害，亦得請求賠償相當之金額。民法第184
    條第1 項前段、第195 條第1 項前段分別定有明文。原告身
    體所受上開傷害及系爭自小客車之損害，與被告過失行為間
    ，應認有相當因果關係，已如前述。原告依侵權行為之法律
    關係，請求被告負損害賠償責任，即屬有據。原告所受各項
    損害額分述如次：
  1.醫療費用：原告主張此部分損害即自付額負擔為4,306 元，
    並提出大甲李綜合醫院收據影本3 紙為證（見本案卷第29至
    30頁），被告就此未到場爭執，原告此部分請求應為可採。
  2.車輛損害費用：不法毀損他人之物者，被害人得請求其物因
    毀損所減少之價額。民法第196 條定有明文。而物被毀損所
    減少之價額，得以修復費用為估定之標準，但以必要者為限
    ，例如：修理材料以新品換舊品，應予折舊（最高法院77年
    度第9 次民事庭會議決議參照）。查系爭自小客車之零件修
    復費用為107,548 元、修復工資2,644 元、板金噴漆等費用
    為70,008元，並有原告提出之中部汽車股份有限公司大甲營
    業所發票2 紙在卷可稽（見本案卷第20、22頁）。零件修復
    費用107,548 元經扣除折舊額始為必要費用，系爭自小客車
    之出廠日期為97年1 月12日，而本件車禍事故發生之日為99
    年6 月13日，參酌營利事業所得稅查核準則第95條第6 項規
    定，固定資產提列折舊採用定率遞減法者，以一年為計算單
    位；其使用期間未滿一年者，按實際使用之月數相當於全年
    之比例計算之；不滿一月者，以月計。系爭自小客車之實際
    使用期間為2 年5 個月，依行政院（七九）財字第○六七○
    號、台（四五）財字第四一八○號令所頒之「固定資產耐用
    年數表」及「固定資產折舊率表」之規定，系爭自小客車之
    耐用年限為五年，再依財政部（五八）如財稅發字第一○八
    三號發布之固定資產折舊採定率遞減法之計算方法，其每年
    應折舊千分之369 ，是系爭自小客車零件之必要修復費用為
    36,238元【計算式：第1 年折舊：107,548 0.369 ≒39,
    685 （元以下四捨五入，下同）；第2 年折舊：（107,548
    －39,685）0.369 ≒25,0 41 ；第3 年折舊：（107,548
    －39,685－25,041）×0.369 ×5/12≒6,584 。107,548 －
    （39,685＋25,041＋6,584 ）＝36,238】，加上工資及其餘
    板金噴漆費用共72,652元，系爭自小客車因本件事故毀損而
    減少之價額為108,890 元（計算式：36,238元＋72,652元＝
    108,890 元），被告就主張上開金額，經於相當時期合法通
    知後，未到場爭執，依民事訴訟法第280 條第3 項規定視同
    自認。從而，原告因本件車禍事故所受之損害金額為113,
    19 6元（計算式：醫療費用4,306 元＋車輛損害費用108,89
    0 元＝113,196 元）。
四、綜上所述，原告依侵權行為之法律關係，請求被告賠償113,
    196 元，及自100 年8 月25日至清償日止，按年息百分之5
    計算之法定遲延利息，為有理由，應予准許。
五、本件係依民事訴訟法第427 條第1 項規定適用簡易程序所為
    被告部分敗訴之判決，應依同法第389 條第1 項第3 款規定
    ，依職權宣告原告勝訴部分得假執行。另本件經裁定移民事
    庭後，原告追加請求部分所繳納之裁判費，應由敗訴之被告
    負擔，附此敘明。
六、據上論結，原告之訴為有理由，依民事訴訟法第436 條第2
    項、第78條、第389 條第1 項第3 款，判決如主文。
中    華    民    國   100    年    9     月    8     日
                  苗栗簡易庭法  官  吳國聖
以上正本係照原本作成。
如對本判決上訴，須於判決送達後20日內向本院提出上訴狀。
                            書記官  楊思賢
中    華    民    國   100    年    9     月    8     日